【裁判字號】    99,訴,51
【裁判日期】    990303
【裁判案由】    違反槍砲彈藥刀械管制條例
【裁判全文】
臺灣苗栗地方法院刑事判決                99年度訴字第51號
公  訴  人  臺灣苗栗地方法院檢察署檢察官
被      告  甲○○
指定辯護人  何國榮律師
上列被告因違反槍砲彈藥刀械管制條例案件，經檢察官提起公訴
（98年度偵字第6637號），本院判決如下：
    主  文
甲○○未經許可寄藏可發射子彈具有殺傷力之改造手槍，累犯，
處有期徒刑壹年拾月，併科罰金新臺幣伍萬元，罰金如易服勞役
，以新臺幣壹仟元折算壹日。扣案之改造手槍壹支（含彈匣壹個
，槍枝管制編號：0000000000號）及非制式子彈參顆
、制式子彈伍顆均沒收。
    事  實
一、甲○○前因偽造文書案件，經法院判處有期徒刑3 月確定，
    於民國98年8 月28日易科罰金執行完畢。仍不知悔改，於98
    年9 月中旬，於彰化縣員林鎮風采汽車旅館附近之路口，由
    真實姓名、年籍均不詳，綽號「小胖」之成年男子，受寄取
    得具殺傷力之仿FN廠1910型之改造手槍1 把（含彈匣1 個、
    槍枝管制編號：0000000000號）、具殺傷力之口徑9 mm制式
    子彈8 顆、具殺傷力之非制式子彈4 顆，即未經許可而無故
    寄藏上開槍彈（另3 顆子彈經鑑定不具殺傷力）。嗣於98年
    12月12日上午5 時許，甲○○駕駛車號9123-UE 號自用小客
    車，行經苗栗縣竹南鎮○○路○段246 號處，因精神不濟撞
    到該處房屋，而因形跡可疑遭警盤查時，在其隨身背包查獲
    上開改造槍彈等物而循線查獲上情。
二、案經苗栗縣警察局竹南分局報請臺灣苗栗地方法院檢察署檢
    察官偵查起訴。
    理  由
壹、證據能力部分
一、按「被告以外之人於審判外之言詞或書面陳述，除法律有規
    定者外，不得作為證據」，刑事訴訟法第159 條第1 項固定
    有明文，然「鑑定之經過及其結果，應命鑑定人以言詞或報
    告」，同法第206 條第1 項亦規定甚明。是鑑定人以「書面
    」為鑑定報告提出於法院，依刑事訴訟法第159 條第1 項立
    法理由及同法第206 條第1 項規定，即具有證據能力。又法
    院或檢察官得囑託醫院、學校或其他相當之機關、團體為鑑
    定，或審查他人之鑑定，並準用第203 條至第206 條之1 之
    規定，刑事訴訟法第208 條第1 項亦定有明文。依此，檢察
    官對於偵查中之案件，認為須實施鑑定者，固應就具體個案
    ，選任鑑定人或囑託鑑定機關（團體）為之；但對於司法警
    察機關調查中之案件，或有量大或急迫之情形，為因應實務
    之現實需求，如檢察官針對該類案件之性質（例如：查扣之
    毒品必須檢驗其成份、對施用毒品之犯罪嫌疑人必須檢驗其
    體內有無毒品代謝反應、對於查扣之槍砲彈藥必須檢驗有無
    殺傷力、對違反野生動物保育法案件必須鑑定是否屬於保育
    類動物案件等），認為當然有鑑定之必要者，經參考法務部
    92年5 月20日法檢字第092080203 號函送之法務部「因應刑
    事訴訟法修正工作小組」研討之刑事訴訟法修正相關議題第
    21則之共識結論，以及臺灣高等法院於92年8 月1 日舉行之
    刑事訴訟法新制法律問題研討會第3 則法律問題研討結果之
    多數說（載於司法院92年8 月印行「刑事訴訟法新制法律問
    題彙編」第15頁至第18頁），基於檢察一體原則，得由該管
    檢察長對於轄區內之案件，以事前概括選任鑑定人或囑託鑑
    定機關（團體）之方式，俾便轄區內之司法警察官、司法警
    察對於調查中之此類案件，得即時送請事前已選任之鑑定人
    或囑託之鑑定機關（團體）實施鑑定，該鑑定人或鑑定機關
    （團體）亦應視同受承辦檢察官所選任或囑託而執行鑑定業
    務，其等出具之書面鑑定報告應屬刑事訴訟法第206 條所定
    之傳聞例外，當具有證據能力（法務部92年9 月1 日法檢字
    第0920035083號函可供參照）。從而，本件扣案之改造手槍
    1 支及子彈15顆，經由查獲之警察單位依先前轄區檢察署檢
    察長事前概括選任鑑定機關，即內政部警政署刑事警察局實
    施鑑定，該鑑定機關所出具之「槍彈鑑定書」，即具有證據
    能力而得為本案之證據。
二、次按傳聞法則之重要理論依據，在於傳聞證據未經當事人之
    反對詰問予以核實，乃予排斥，惟若當事人已放棄對原供述
    人之反對詰問權，於法院審判時表明同意該等傳聞證據可作
    為證據，基於證據資料愈豐富，愈有助於真實發現之理念，
    並貫徹刑事訴訟法修法加重當事人進行主義之精神，確認當
    事人對於證據能力有處分權之制度，傳聞證據經當事人同意
    作為證據，法院認為適當者，亦得為證據。另當事人於調查
    證據時，對於傳聞證據表示「沒有意見」、「對於證據調查
    無意見」，而未於言詞辯論終結前聲明異議，應視為已有將
    該等傳聞證據採為證據之同意，此刑事訴訟法第159 條之5
    定有明文。經查：本案所引之下列其他證據，屬於傳聞證據
    者，本院於審理中均一一踐行「告以要旨」程序，檢察官、
    被告、辯護人在知悉上開證據係審判外陳述之情形下，對於
    各該審判外之陳述均分別表示「沒有意見」，或僅就上開陳
    述是否真實表示意見，並未於言詞辯論終結前就證據能力聲
    明異議（本院99年度訴字第51號卷〈下稱本院卷〉第26、39
    頁）；而本院審酌該等陳述作成時之情況，認為其證據之取
    得過程並無瑕疵，且與待證事實具有關連性，證明力非明顯
    過低，而具適當性，是自應具有證據能力。
三、末按扣案所示之改造手槍1 支、具殺傷力之子彈12顆、不具
    殺傷力之子彈3 顆等物，並非供述證據，無傳聞法則之適用
    ，且與本案具有關聯性，而上開物證經偵辦員警依法定程序
    合法搜索扣得，當具有證據能力。
貳、實體部分
一、認定犯罪事實所憑之證據及理由：
    上開犯罪事實（寄藏扣案槍彈之時地，業據公訴檢察官當庭
    更正如事實欄所載，本院卷第27頁），業據被告甲○○於警
    詢、偵查及本院準備程序、審理中均坦承不諱（臺灣苗栗地
    方法院檢察署98年度偵字第6637號卷〈下稱偵查卷〉第16至
    19頁、第55頁，本院卷第25、40頁），並有具殺傷力改造手
    槍1 支及具殺傷力之子彈12顆、不具殺傷力之子彈3 顆等物
    扣案可資佐證。此外，復有搜索扣押筆錄、扣押物品目錄表
    、苗栗縣警察局槍枝初步檢視報告表及採證照片等在卷足憑
    。又扣案之槍枝1 支及子彈15顆，經送請內政部警政署刑事
    警察局鑑定結果，認送驗手槍係改造手槍，由仿FN廠1910型
    半自動手槍製造之槍枝，換裝土造金屬槍管而成，擊發功能
    正常，可供擊發適用子彈使用，具殺傷力。另送驗之15顆子
    彈，其中4 顆，認均係非制式子彈，由金屬彈殼組合直徑8.
    9 ±0.5mm 金屬彈頭而成，採樣1 顆試射，可擊發，認具殺
    傷力，另外8 顆，認均係口徑9 mm制式子彈，採樣3 顆試射
    ，可擊發，認均具殺傷力；此外尚有子彈3 顆，認均係非制
    式子彈，由金屬彈殼組合直徑7.9 ±0.5mm 金屬彈頭而成，
    採樣1 顆試射，無法擊發，認不具殺傷力等情，有該局99年
    1 月8 日刑鑑字第0980178335號槍彈鑑定書1 份在卷可稽（
    偵查卷第73至74頁）。綜上，被告之自白顯與事實相符，本
    件事證明確，其犯行堪以認定，應予依法論科。
二、論罪科刑之理由：
（一）按寄藏與持有，均係將物置於自己實力支配之下，僅寄藏
      必先有他人之持有行為，而後始為之受寄代藏而已，故寄
      藏之受人委託代為保管，其保管之本身，亦屬持有，不過
      ，此之持有係受寄之當然結果。單純之「持有」，固不包
      括「寄藏」，但「寄藏」之受人委託代為保管，其保管之
      本身所為之「持有」，既係「寄藏」之當然結果，法律上
      自宜僅就「寄藏」行為為包括之評價，不應另就「持有」
      予以論罪（最高法院74年臺上字第3400號判例意旨參照）
      。經查，本件被告受「小胖」所託，代為藏匿可發射子彈
      具殺傷力之改造手槍1 支及具有殺傷力之子彈12顆，其藏
      匿之本身所為之「持有」，既係「寄藏」之當然結果，揆
      諸上開判例意旨，則不另就「持有」予以論罪。故核被告
      所為，係犯槍砲彈藥刀械管制條例第8 條第4 項之未經許
      可寄藏可發射子彈具有殺傷力之改造手槍罪、同條例第12
      條第4 項之未經許可寄藏子彈罪。被告以一寄藏行為而同
      時觸犯上開二項罪名，為想像競合犯，依刑法第55條之規
      定，應從一重之未經許可寄藏可發射子彈具有殺傷力之改
      造手槍罪處斷。
（二）被告前因偽造文書案件，經法院判處有期徒刑3 月確定，
      於98年8 月28日易科罰金執行完畢，有臺灣高等法院被告
      前案紀錄表在卷可按，其受有期徒刑執行完畢後，5 年以
      內故意再犯本件均為有期徒刑以上之罪，為累犯，應依刑
      法第47條第1 項之規定予以加重。
（三）又刑法第59條規定：「犯罪之情狀顯可憫恕，認科以最低
      度刑仍嫌過重者，得酌量減輕其刑」，其立法理由指出：
      本條所謂「犯罪之情狀可憫恕」，自係指裁判者審酌刑法
      第57條各款所列事項以及其他一切與犯罪有關之情狀之結
      果，認其犯罪足堪憫恕者而言。另最高法院70年第6 次刑
      事庭會議決議：刑法第59條規定，犯罪之情狀可憫恕者，
      得酌量減輕其刑，同法第57條規定，科刑時應審酌一切情
      狀，尤應注意左列事項（共10款）為科刑重輕之標準，兩
      條適用上固有區別，惟所謂「犯罪之情狀」與「一切情形
      」云云，並非有截然不同之領域，於裁判上酌減其刑時，
      應就犯罪一切情狀（包括第57條所列舉之10款事項），予
      以全盤考量，審酌其犯罪有無可憫恕之事由（即判例所稱
      有特殊之原因與環境等等，在客觀上足以引起一般同情，
      以及宣告法定低度刑，是否猶嫌過重），以為判斷。故適
      用第59條酌量減輕其刑時，並不排除第57條所列舉10款事
      由之審酌，惟其程度應達於確可憫恕，始可予以酌減。經
      查：被告之犯行固然不法，且有危害社會秩序之虞，然審
      酌其係單純受年籍不詳之友人「小胖」所託而為本件寄藏
      槍彈之犯行，其寄藏槍彈之動機尚屬單純，主觀惡性亦非
      重大，且取得前揭槍彈後，並未持以犯罪，對於治安所可
      能造成之即時危險性尚屬有限，且其犯後自警詢、偵訊迄
      審理，始終坦承犯行，已有悔改之意，是本院認被告所犯
      之未經許可寄藏可發射子彈具有殺傷力之改造手槍罪，其
      情狀在客觀上足以引起一般同情，縱予以宣告法定最低刑
      度之3 年以上有期徒刑，猶嫌過重且失之苛酷，爰依刑法
      第59條規定，酌量減輕其刑。被告有上開刑之加重及減輕
      事由，應依刑法第71條第1 項之規定，先加後減之。
（四）量刑理由之說明：
      爰審酌近年來我國非法槍枝、子彈氾濫，嚴重危害國人生
      命、身體及財產之安全，被告竟無視禁令，受人所託而寄
      藏本件扣案具殺傷力之槍彈行為，足以對社會之治安及他
      人之生命、財產安全造成危險，本應依法重懲；然審酌被
      告犯後有所悔悟，於警詢時、偵查中及本院審理中均坦承
      犯行，而節省有限之司法資源，犯後態度尚稱良好，且寄
      藏本件扣案具殺傷力之改造手槍、子彈期間，並未持之為
      違法犯罪行為，對社會所生危害非重，復參酌其生活狀況
      、犯罪之動機、目的、手段、智識程度、寄藏之時間短暫
      、其初為人父急欲給強褓幼兒完整之家庭及未婚妻正式之
      名份的人倫常情（有出生證明書、認領申請書等在卷可憑
      ，本院卷第30至31頁、第45至46頁）等一切情狀，爰量處
      如主文所示之刑，罰金部分並諭知易服勞役之折算標準。
      至公訴檢察官以被告對扣案槍彈之來源交代不清，難認有
      悔悟之心，而求處有期徒刑3 年2 月，固非無見，然因被
      告犯後自警詢、偵訊迄審理，始終坦承犯行，犯後態度尚
      佳，且僅有偽造文書之前科紀錄，足見其非惡性重大之徒
      ，故認檢察官之求刑已嫌過重，酌予調減，附此敘明。
（五）沒收部分：
      扣案可擊發適用子彈具有殺傷力之仿FN廠1910型半自動手
      槍製造之改造手槍1 支（含彈匣1 個，槍枝管制編號：00
      00000000號）、非制式子彈3 顆及制式子彈5 顆，經鑑定
      結果，認均有殺傷力，均屬違禁物，爰依刑法第38條第1
      項第1 款規定，併予宣告沒收。此外，扣案之非制式子彈
      1 顆及制式子彈3 顆，經取樣實際試射擊發後，不復具有
      子彈之外型與功能，已非屬違禁物；及扣案之另3 顆子彈
      ，經鑑定結果，認均係非制式子彈，經實際試射，無法擊
      發，認不具殺傷力等情，有前開內政部警政署刑事警察局
      99年1 月8 日刑鑑字第0980178335號槍彈鑑定書1 份可證
      ，亦非違禁物，故無從宣告沒收。至其餘查獲物品，並無
      證據證明與本案被告所涉罪名相關，宜由檢察官另行依法
      處理，附此敘明。
三、適用之法律：
（一）刑事訴訟法第299 條第1 項前段。
（二）槍砲彈藥刀械管制條例第8 條第4 項、第12條第4 項。
（三）刑法第11條前段、第55條、第47條第1 項、第59條、第42
      條第3 項前段、第38條第1 項第1 款。
本案經檢察官唐先恆到庭執行職務。
中    華    民    國    99    年    3     月    3     日
                  刑事第二庭    審判長法  官  楊清益
                                      法  官  蔡志宏
                                      法  官  魏宏安
以上正本證明與原本無異。
如不服本判決應於收受判決後10日內向本院提出上訴書狀，並應
應敘述具體理由。其未敘述上訴理由者，應於上訴期間屆滿後20
日內向本院補提理由書( 均須按他造當事人之人數附繕本) 「切
勿逕送上級法院」。告訴人或被害人如對本判決不服者，應具備
理由請求檢察官上訴，其上訴期間之計算係以檢察官收受判決正
本之日期為準。
                                      書記官  張玉楓
中    華    民    國    99    年    3     月    3     日
附錄本判決論罪科刑依據之法條：
槍砲彈藥刀械管制條例第8條第4項
未經許可，持有、寄藏或意圖販賣而陳列第1 項所列槍枝者，處
3 年以上10年以下有期徒刑，併科新臺幣700 萬元以下罰金。
槍砲彈藥刀械管制條例第12條第4項
未經許可，持有、寄藏或意圖販賣而陳列子彈者，處5 年以下有
期徒刑，併科新台幣300 萬元以下罰金。

司法院資訊處製作；財團法人民間司法改革基金會備份。
